【裁判字號】    88,易,3896
【裁判日期】    890908
【裁判案由】    強制
【裁判全文】
台灣台中地方法院刑事判決                        八十八年度易字第三八九六號
    公  訴  人  臺灣台中地方法院檢察署檢察官
    被      告  乙○○
    輔  佐  人  甲○○
右列被告因強制案件，經檢察官提起公訴（八十八年度偵字第一六五四八號），本院
判決如左：
    主  文
乙○○意圖為自己不法之所有，而搶奪他人之動產未遂，處有期徒刑貳月，緩刑貳年
。
    事  實
一、乙○○有精神分裂症，其對外界事務之知覺、理會及判斷等功能，較一般人明顯
    減弱，係屬精神耗弱之人。乙○○於民國（下同）八十八年七月十二日十六時許
    ，騎乘車牌號碼ＪＪＸ－七一一號機車行經臺中市○○路○段二二三號前，適陳
    玉枝亦騎乘機車經過該處，陳女之弟陳韋宏騎乘另一機車跟隨其後。乙○○見搭
    乘陳女機車後座之丙○○（陳玉枝之母）左肩背著一只手提袋，竟意圖為自己不
    法之所有，趁藍女不及防備之際，突然自左後方伸手拉扯以搶奪藍女之手提袋，
    但因藍女雙手緊拉住手提袋而未得手。嗣因藍女喊叫，乙○○即騎機車加速逃離
    現場，惟在三民路、育才北路口遇到紅燈，即自動停下，而為在後追趕之陳玉枝
    、陳韋宏報警逮獲。
二、案經臺中市警察局第二分局報請臺灣臺中地方法院檢察署檢察官偵查起訴。
    理  由
一、訊據被告乙○○固不諱言於右揭時、地有拉扯丙○○背於左肩之手提袋之事實，
    然矢口否認有搶奪之不法所有意圖，並辯稱：其係基於好玩心態，拉藍女皮包（
    指手提袋）云云。惟查：右揭犯罪事實，業據被害人丙○○於警訊及偵查中指述
    甚詳，核與證人陳玉枝、陳韋宏於警訊及偵查中證述情節相符。雖被告辯稱係基
    於好玩心態，拉藍女手提袋云云，然依被告於警訊時曾供承一方面是為了好玩，
    另一方面身上的錢快花完了，才搶別人的財物等語，復衡以當時被告並非輕拉，
    而係全力拉扯藍女左肩上之手提袋，近乎將被害人拉下機車等情，亦據被害人丙
    ○○於警訊時指證明確，足徵被告出手時拉扯之力道甚猛，主觀上顯有不法所有
    之意圖，故被告當時拉扯手提袋之目的，顯係為搶奪錢財，供己花用，灼然甚明
    。被告所辯無非畏罪卸責之詞，委無可採，其犯行洵堪認定。
二、被告在主觀上既有不法所有意圖，已如前述，核其所為，應係犯刑法第三百二十
    五條第三項、第一項之搶奪未遂罪，公訴人漏未斟酌此點，而認被告係犯刑法第
    三百零四條之強制罪云云，尚有未洽，惟其基本事實同一，本院自應予審理，並
    變更其起訴法條。又被告已著手於搶奪行為之實行而不遂，為未遂犯，應依刑法
    第二十六條前段之規定，按既遂犯之刑減輕之。再查，被告患有精神分裂症，受
    此疾病之影響，其部分行為會受聽幻覺所指使，日常生命中之判斷力嚴重缺損，
    衝動控制力亦呈現退化情形，有全民健康保險重大傷病證明申請書及中華民國身
    心障礙手冊各一份在卷可按，復佐以被告於案發後，一遇紅燈即停下機車，並未
    積極逃離現場等情，且經本院囑請中國醫藥學院附設醫院，對被告實施精神鑑定
    ，依該院綜合被告之個人史、生活史、疾病史、目前身體狀況、精神狀態檢查及
    心理測驗檢查等，亦認被告之臨床診斷為精神分裂症，有該院八十九年七月二十
    七日院精字第八九０七一五一一號函，檢送之精神鑑定報告書一件附卷可證，本
    院依案發時之精神狀態及行為表徵綜合判斷，認被告於案發當時對外界事務的知
    覺、理會、判斷能力及其本身之衝動控制力確較常人平均程度明顯減弱，精神狀
    態已達精神耗弱程度，爰依刑法第十九條第二項規定，遞予減輕其刑。爰審酌被
    告犯罪之動機、目的、手段、所生危害及已於偵查中向被害人道歉等一切情狀，
    量處如主文所示之刑。末查被告前未曾受有期徒刑以上刑之宣告，有臺灣高等法
    院被告全國前案紀錄表在卷可稽，其因患有精神分裂症而未持續接受藥物治療，
    導致判斷力嚴重缺損、衝動控制力退化而犯罪，日後如接受規則之治療後，當無
    再犯之虞，本院因認對被告所處之刑，以暫不執行為適當，爰併宣告緩刑二年，
    以啟自新。
據上論斷，應依刑事訴訟法第二百九十九條第一項前段、第三百條，刑法第三百二十
五條第三項、第一項、第二十六條前段、第十九條第二項、第七十四條第一款，判決
如主文。
中    華    民    國      八十九      年      九      月        八      日
                                      台灣台中地方法院刑事第二庭
                                              法  官  林  靜  芬
右正本證明與原本無異。
如不服本判決，應於判決送達後十日內向本院提出上訴狀，上訴於臺灣高等法院臺中
分院( 須附繕本 )。
                                              書記官
中    華    民    國      八十九      年      九      月       十一     日
附錄論罪科刑實體法條文：
中華民國刑法第三百二十五條
 (普通搶奪罪)
意圖為自己或第三人不法之所有，而搶奪他人之動產者，處六月以上五年以下有期徒
刑。
因而致人於死者，處無期徒刑或七年以上有期徒刑，致重傷者，處三年以上十年以下
有期徒刑。
第一項之未遂犯罰之。


司法院資訊處製作；財團法人民間司法改革基金會備份。
